---
title: "Modelacion de Nicho utilizando el paquete `kuenm`"
author: "Alejandro Manuel Ferreiro"
date: '2022-05-23'
output: html_document
---

```{r setup, include=FALSE}
knitr::opts_chunk$set(echo = TRUE)
```

# 1. Nicho actual
## 1.1. Preparacion de carpetas y datos de entrada
### Filtrado espacial

Para evitar el sobreajuste del modelo debido al sesgo de muestreo, los registros usados en la calibra-ción se filtraron espacialmente dejando sólo aquellas presencias que estaban separadas por al menos 15 km de otras

```{r, eval=TRUE, warning=FALSE, message=FALSE}
# CODIGO PARA EL BLOQUEO ESPACIAL DE REGISTROS



```

#### Separo registros de entrenamiento y de evaluación

Con el objetivo de evaluar los modelos generados se utilizó el método de validación cruzada definiendo el 70% de los registros para entrenar los modelos y el 30% restante para su evaluación. Esta separación fuer realizada mediante el método de bloqueo espacial, el cual resulta más apropiado para modelos que serán transferidos en el tiempo.

```{r, eval=TRUE, warning=FALSE, message=FALSE}
# CODIGO PARA EL BLOQUEO ESPACIAL DE REGISTROS

```


### 1.2. Calibración de modelos
### 1.3. Selección de modelos

## 2. Nicho glaciar
### 2.1. Preparacion de carpetas y datos de entrada
### 2.2. Calibración de modelos
### 2.3. Selección de modelos

## 3. Nicho multitemporal
### 3.1. Preparacion de carpetas y datos de entrada
### 3.2. Calibración de modelos
### 3.3. Selección de modelos